【裁判字號】    99,重訴,785
【裁判日期】    990909
【裁判案由】    返還借款
【裁判全文】
臺灣臺北地方法院民事裁定             99年度重訴字第785號
原      告  甲○○
訴訟代理人  王宏濱律師
被      告  金棠科技股份有限公司
法定代理人  乙○○
上列當事人間請求返還借款事件，本院裁定如下：
    主    文
本件移送臺灣臺中地方法院。
    理    由
一、按對於私法人或其他得為訴訟當事人之團體之訴訟，由其主
    事務所或主營業所所在地之法院管轄；訴訟之全部或一部，
    法院認為無管轄權者，依原告聲請或依職權以裁定移送其管
    轄法院，民事訴訟法第二條第二項、第二十八條第一項定有
    明文。
二、本件原告起訴主張：
（一）被告於民國九十二年六月二十四日與訴外人臺灣絲織開發
      股份有限公司（以下簡稱臺灣絲織公司）訂立「雲林絲織
      專業區水處理設施建造暨操作營運ＢＯＯ契約」，約定由
      被告擔任水處理設施之興建營運廠商，後被告為辦理該設
      施之興建工作，於同年十月六日與原告經營之臺灣歐多貝
      斯股份有限公司（以下簡稱歐多貝斯公司）訂立工程契約
      ，約定由被告以總價新臺幣（下同）一億九千零五十萬元
      委託歐多貝斯公司新建２００００ＣＭＤ污水廠一座，應
      於一二０日曆天內完工。前述ＢＯＯ契約因臺灣絲織公司
      未能提出土地使用同意書等問題，開發進度停滯，被告本
      身復有財務問題，致未能如期支付歐多貝斯公司工程款，
      雙方遂於九十四年四月二十八日訂立增修協議，約定被告
      應支付百分之四十工程款予歐多貝斯公司，五個月內如仍
      無法進場施作，將再支付百分之三十工程款予歐多貝斯公
      司，惟被告於九十五年三月間遭臺灣絲織公司終止前述Ｂ
      ＯＯ契約，被告為解決與歐多貝斯公司間報酬支付問題，
      乃向其借款五千萬元，另於九十六年四月十一日簽發面額
      五千萬元之本票一紙以為憑據。
（二）後被告曾就與臺灣絲織公司間爭執聲請仲裁，卻遭仲裁庭
      以逾越仲裁聲請期限為由駁回，其乃於九十八年三月十二
      日就前開借款與被告協議，約定由被告將對於臺灣絲織公
      司之損害賠償請求權讓與其、由其對臺灣絲織公司求償，
      惟相關作業應經兩造配合確認，詎被告嗣後並無意依協議
      履行，甚且表示將自行向臺灣絲織公司求償，其乃委託律
      師於九十九年四月二十八日發函催告被告於文到一個月內
      清償五千萬元借款，被告迄未返還，爰依兩造間借貸契約
      、民法第四百七十八條、第二百二十九條第二、三項之規
      定，請求被告如數返還，及支付自九十九年五月三十日起
      至清償日止，按週年利率百分之五計算之利息。
三、經查，本件被告主事務所在臺中市西屯區○○區○路二十號
    ，此經原告陳明在卷，核與經濟部商業司公司基本資料查詢
    單所載相符，不在本院管轄區域內，而兩造間借貸契約並未
    訂立書面，此經原告陳明在卷，自無合意管轄法院之書面，
    亦未約定債務之履行地，借貸憑據即（原證四）本票未載付
    款地，而發票人地址亦在臺中市西屯區○○區○路二十號，
    茲原告向無管轄權之本院起訴，顯係違誤，爰依職權將本件
    移送於被告主事務所所在地、票據發票地即付款地法院臺灣
    臺中地方法院。
四、至（原證五）協議書雖有「雙方就本件協議書之簽訂、履行
    與解釋若有所爭議，雙方同意以臺灣臺北地方法院為第一審
    訴訟管轄法院」之約定，然本件原告係逕依兩造間借貸契約
    請求被告清償借款，並非依協議書之約定訴請被告履行，自
    無該合意管轄約定之適用，併此敘明。
五、依民事訴訟法第二十八條第一項，裁定如主文。
中    華    民    國    99    年    9     月    9     日
                    民事第一庭  法  官  洪文慧
以上正本係照原本作成。
如對本裁定抗告須於裁定送達後十日內向本院提出抗告狀，並繳
納抗告費新臺幣一千元。
中    華    民    國    99    年    9     月    9     日
                                書記官  林芝儀

司法院資訊處製作；財團法人民間司法改革基金會備份。
